【裁判字號】    90,訴,5186
【裁判日期】    920225
【裁判案由】    損害賠償
【裁判全文】
臺灣臺北地方法院民事判決  九十年訴字第五一八六號
    原      告  乙○○
    訴訟代理人  林晉宏律師
    被      告  甲○○
                          居台北縣新店市○○街二三五號
                          現.
右當事人間請求損害賠償事件，經本院刑事庭移送前來，本院判決如左︰
    主    文
被告應給付原告新台幣柒佰貳拾柒萬伍仟柒佰肆拾貳元，及自民國九十一年十月十一
日起至清償日止按週年利率百分之五計算之利息。
原告其餘之訴駁回。
訴訟費用由被告負擔十分之七，餘由原告負擔。
本判決原告勝訴部分於原告以新台幣貳佰肆拾貳萬伍仟元為被告供擔保後，得假執行
。
原告其餘假執行之聲請駁回。
    事    實
甲、原告方面：
一、聲明：
  (一)被告應給付原告新臺幣（下同）一千零五十八萬二千八百八十二元，及自民國九
    十一年十月十一日起至清償日止按週年利率百分之五計算之利息。
  (二)願供擔保，請准宣告假執行。
二、陳述：
  (一)被告甲○○於八十九年十二月十七日十七時許，送貨至台北縣新店市○○路一四
    五號二樓「怡園康復中心」，因細故與當時擔任該中心輔導老師之原告起爭執，
    被告於離去後，隨即於當日晚上約九時許，與之前一起送貨之羅欣展及另二名不
    詳姓名年籍成年男子返回該中心，共同基於傷害之犯意聯絡，持該中心之鐵椅、
    報夾等物品毆打原告，致原告受有頭部外傷併腦震盪、胸腹部鈍挫傷併左側第八
    、九肋骨骨折、面部撕裂傷、左上肢鈍挫傷等傷害。
  (二)原告因被告之侵權行為致受下列損害：
  1.原告受傷後，至財團法人天主教耕莘醫院（下稱耕莘醫院）住院治療，住院十六
    日，出院後至耕莘醫院、保福中醫診所、新福安中醫診所、台北市立萬芳醫院治
    療多次，支出醫藥費用共計七萬九千八百七十二元。
  2.原告自九十年一月三日出院後，至同年六月二十八日止，到各醫院治療及復健時
    ，無法以步行、自行駕車或乘坐大眾交通工具到醫院，故搭乘計程車往返，支出
    計程車車資共計二萬零二百零五元。
  3.原告受到被告傷害後，神經功能受損嚴重，生活無法自理，住院期間自八十九年
    十二月十八日起至九十年一月二日止，家屬無暇照顧，原告需雇用專職二十四小
    時看護人員，每日二千二百元，共三萬五千二百元。出院後，因仍須專人照料，
    故雇用看護人員十二小時在家照料共四十日，每日一千二百元，共四萬八千元。
    原告支出之看護費總計為八萬三千二百元。
  4.本應獲得之薪資一百零四萬九千六百三十五元：原告在私立怡園康復之家擔任輔
    導老師一職，每月薪資四萬二千七百二十六元，自八十九年十二月十八日起至九
    十年一月二日止住院治療十六日，損失工作收入二萬四千二百一十一元，又原告
    自九十年一月三日起在家休養期間損失工作收入一百零二萬五千四百二十四元。
  5.喪失勞動能力部分：原告已喪失擔任輔導老師的工作能力，自原告受傷時起至六
    十歲止，原告喪失勞動能力之損害為七百三十四萬九千九百七十元。
  6.慰撫金：原告身體受傷，身心所受痛苦甚大，請求非財產上損害金額二百萬元。
  右述各項損害，共計一千零五十八萬二千八百八十二元，均係被告不法侵害所生之
  結果，為此提起本件訴訟。
三、證據：提出診斷證明書、醫療費用收據、計程車專用收據、看護費收據、宏慈療
    養院員工職務證明書、薪資帳冊、結業證明書、資格證明書、原告活期儲蓄存款
    存摺等件為證。
乙、被告方面：
    被告未於言詞辯論期日到場，亦未提出書狀作何聲明或陳述。
丙、本院依職權調閱被告甲○○傷害刑事案卷（含台灣台北地方法院檢察署九十年度
    偵字第三二八八號、本院九十年度簡字第一○六六號、本院九十年易字第八七五
    號、台灣高等法院九十年上易字第三五四一號卷宗）。
    理    由
壹、程序方面：
一、被告未於言詞辯論期日到場，核無民事訴訟法第三百八十六條各款所列情形，爰
    依原告之聲請，由其一造辯論而為判決。
二、按訴狀送達後，原告不得將原訴變更或追加他訴，但擴張或減縮應受判決事項之
    聲明者，不在此限，民事訴訟法第二百五十五條第一項第三款定有明文。原告起
    訴請求被告給付二百六十九萬二千九百五十七元及自起訴狀繕本送達翌日起至清
    償日止按週年利率百分之五計算之利息。嗣於訴訟進行中，原告變更為請求被告
    給付一千零五十八萬二千八百八十二元，及自九十一年十月十一日起至清償日止
    按週年利率百分之五計算之利息，依前揭法條所示，應予准許。
貳、實體方面：
一、原告主張被告於八十九年十二月十七日十七時許，送貨至台北縣新店市○○路一
    四五號二樓「怡園康復中心」，因細故與原告起爭執，被告離去後，隨即於當日
    晚上九時許，與訴外人羅欣展及另二名不詳姓名年籍成年男子返回該中心，持該
    中心之鐵椅、報夾等物品毆打原告，致原告受有頭部外傷併腦震盪、胸腹部鈍挫
    傷併左側第八、九肋骨骨折、面部撕裂傷、左上肢鈍挫傷等傷害，爰依侵權行為
    之法律關係，請求被告賠償醫療費用七萬九千八百七十二元、看護費八萬三千二
    百元、交通費二萬零二百零五元、住院及休養期間本應獲得之薪資一百零四萬九
    千六百三十五元、自原告受傷時起至六十歲止喪失勞動能力之損害七百三十四萬
    九千九百七十元，共計一千零五十八萬二千八百八十二元，及自九十一年十月十
    一日起至清償日止按週年利率百分之五計算之利息等語。被告則未到場或提出書
    狀作何聲明或陳述。
二、查原告主張被告於八十九年十二月十七日十七時許，送貨至台北縣新店市○○路
    一四五號二樓「怡園康復中心」，因細故與當時擔任該中心輔導老師之原告起爭
    執，被告離去後，於當日晚上九時許，與訴外人羅欣展及另二名不詳姓名年籍成
    年男子返回該中心，共同基於傷害之犯意聯絡，持該中心之鐵椅、報夾等物品毆
    打原告，致原告受有頭部外傷併腦震盪、胸腹部鈍挫傷併左側第八、九肋骨骨折
    、面部撕裂傷、左上肢鈍挫傷等傷害之事實，業據原告提出診斷證明書為證，並
    有現場照片數禎附於偵查卷宗可考，且刑事部分被告因而被依傷害罪判處有期徒
    刑九月確定，經本院調閱被告傷害刑事案卷（含台灣台北地方法院檢察署九十年
    度偵字第三二八八號、本院九十年度簡字第一○六六號、本院九十年易字第八七
    五號、台灣高等法院九十年上易字第三五四一號卷宗）查明屬實，應堪信原告之
    主張為真實。
三、按因故意或過失，不法侵害他人之權利者，負損害賠償責任。又不法侵害他人之
    身體或健康者，對於被害人因此喪失或減少勞動能力，或增加生活上之需要時，
    應負損害賠償責任。又不法侵害他人之身體、健康、名譽、自由、信用、隱私、
    貞操，或不法侵害其他人格法益而情節重大者，被害人雖非財產上之損害，亦得
    請求賠償相當之金額。其名譽被侵害者，並得請求回復名譽之適當處分。民法第
    一百八十四條第一項前段、第一百九十三條第一項及第一百九十五條第一項分別
    定有明文。本件被告不法侵害原告之身體，既經認定，則原告主張依上開規定請
    求被告賠償原告因而所受之損害，即屬有據。茲就原告請求被告賠償之各項金額
    ，應否准許，分述如左：
  (一)醫療費部分：
    原告主張其自受傷後，在耕莘醫院住院治療十六日，出院後仍至耕莘醫院、保福
    中醫診所、新福安中醫診所、台北市立萬芳醫院治療多次，扣除診斷證明書費後
    ，原告支出之醫藥費用共計七萬九千八百七十二元之事實，業據其提出診斷證明
    書、醫療費用收據為證，且依原告所受傷害及收據載明之治療費別，屬治療上之
    必要費用，應予准許。
  (二)交通費部分：
    原告主張其自九十年一月三日出院後，到各醫院治療及復健時，無法以步行、自
    行駕車或乘坐大眾交通工具到醫院，故搭乘計程車往返，支出計程車車資共計二
    萬零二百零五元之事實，業據其提出計程車專用收據為證，堪認本件原告支出之
    計程車車資二萬零二百零五元屬原告因本件傷害而增加生活上需要之費用，應予
    准許。
  (三)看護費部分：
    原告主張其受傷後，有請人看護之必要，住院期間自八十九年十二月十八日起至
    九十年一月二日止，雇用專職二十四小時看護人員，每日二千二百元，出院後，
    雇用看護人員十二小時在家照料共四十日，每日一千二百元，共支出之看護費八
    萬三千二百元之事實，業據其提出看護員莊玉貞出具之收據三紙為證，堪認其支
    出之看護費八萬三千二百元亦屬原告因本件傷害而增加生活上需要之費用，原告
    此部分之請求，應屬有據。
  (四)喪失或減少勞動能力之損失部分：
    按被害人因身體健康被侵害而喪失勞動能力所受之損害，其金額應就被害人受侵
    害前之身體健康狀態、教育程度、專門技能、社會經驗等方面酌定之，不能以一
    時一地之工作收入為準。又商人之經營能力固為勞動能力之一種，但營業收入乃
    出於財產之運用，資本及機會等皆其要素，不能全部視為勞動能力之所得。最高
    法院六十三年台上字一三九四號判例可資參照。經查：
  1.原告主張其原在私立怡園康復中心擔任輔導老師之職，受傷前六個月之平均薪資
    為四萬二千七百二十六元之事實，業據其提出宏慈療養院、員工職務證明書各一
    紙為證，堪信屬實，本院斟酌原告為五十一年八月二十五日生、學歷為桃園縣私
    立振聲高級中學附設高級中學進修補習學校電子設備修護科修業期滿經考驗及格
    具有高級工業職業學校畢業同等資格、自八十五年間起擔任護佐即輔導老師之工
    作、及其多年來就業所得薪資等情，有原告提出之結業證明書、資格證明書、員
    工職務證明書、活期儲蓄存款存摺在卷可佐，並參酌目前之經濟景氣、就業市場
    狀況、原告具多年之工作經驗，認原告主張其勞動能力以每月四萬二千七百二十
    六元計算，洵屬可採。
  2.又原告主張其受傷後住院治療十六日，且因傷勢嚴重需休養至九十二年二月底，
    上開期間未能工作，損失工作收入之事實，業據其提出宏慈療養院員工職務證明
    書、薪資帳冊、原告活期儲蓄存款存摺各一件、診斷證明書數紙為證，其中萬芳
    醫院九十二年一月二日出具之診斷證明書並載明原告行動不便需休息兩個月並接
    受復健治療等語明確，是原告主張其因傷需休養至九十二年二月底，堪可採信，
    是原告自八十九年十二月十八日起至九十年一月二日止住院期間及自九十年一月
    三日起九十二年二月二十八日止，共二十六個月又十一日不能工作之損害為一百
    一十二萬六千五百四十二元（即42726×26＋42726÷30×11=0000000，元以下四
    捨五入）。
  3.至原告另主張其已喪失擔任輔導老師的工作能力，自原告受傷時起至六十歲止，
    原告喪失勞動能力之損害為七百三十四萬九千九百七十元云云，按「依民法第一
    百九十三條第一項命加害人一次支付賠償總額，以填補被害人所受喪失或減少勞
    動能力之損害，應先認定被害人因喪失或減少勞動能力而不能陸續取得之金額，
    按其日後本可陸續取得之時期，各照霍夫曼式計算法，扣除依法定利率計算之中
    間利息，再以各時期之總數為加害人一次所應支付之賠償總額，始為允當」，最
    高法院二十二年台上字第三五三號判例可資參照。查：原告之傷勢，其殘廢症狀
    符合勞工保險殘廢給付標準表第四項第七等級及第九十四項第十三等級，合併升
    等以第六等級給付一節，有原告提出之勞工保險給付申請書兼給付收據一紙在卷
    可憑，且原告對其屬殘廢等級第六級及自九十二年三月一日起喪失勞動能力百分
    之七六點九不爭執（參見本院九十二年一月二十八日言詞辯論筆錄），本院斟酌
    原告傷勢之殘廢等級為第六等級，參照各殘廢等級喪失或減少勞動能力比率表，
    並審酌原告之健康狀況、學歷等情，認原告減少之勞動能力之比率為七六．九％
    。故原告主張其受傷後完全喪失勞動能力云云，洵無足採。是原告因勞動能力減
    少，每月所受損害之金額為三萬二千八百五十六元（42726x76.9％＝32856，元
    以下四捨五入），則原告每年所受損害為三十九萬四千二百七十二元（32856x12
    ＝394272）；另原告為五十一年八月二十五日生，有上開傷害案件卷宗內所載之
    原告年籍資料可稽，以六十歲退休作為計算標準，原告應可工作至一百一十一年
    八月二十四日，則原告減少勞動能力之期間係自九十二年三月一日起至一百一十
    一年八月二十四日止，共十九年又一百七十七日即一九．四八年，以簡便霍夫曼
    計算法扣除中間利息（以年別單利百分之五複式霍夫曼係數表為準，十九年之係
    數為13.00000000，二十年之係數為13.00000000），則原告所得請求該期間減少
    勞動能力之損失，被告現應一次給付之現值為五百二十六萬五千九百二十三元，
    計算方式如下：394272  x 13.00000000 =0000000（前十九年可請求之金額，元
    以下四捨五入），394272x（13.00000000-00.00000000）x0.48=94625（最後一
    百七十七日可請求之金額，下四捨五入），0000000 + 94625 =0000000。
  4.從而，原告得請求其因本件傷害而喪失或減少勞動能力之損害共計為六百三十九
    萬二千四百六十五元（0000000+0000000=0000000）。
  (五)慰撫金部分：原告主張其因身體受傷，精神肉體所受痛苦甚大，本院審酌原告因
    被告之傷害行為致受有頭部外傷併腦震盪、胸腹部鈍挫傷併左側第八、九肋骨骨
    折、面部撕裂傷、左上肢鈍挫傷等傷害，其精神自屬痛苦不堪，且原告現年四十
    歲，學歷為桃園縣私立振聲高級中學附設高級中學進修補習學校電子設備修護科
    修業期滿經考驗及格具有高級工業職業學校畢業同等資格，受傷前在私立怡園康
    復之家擔任輔導老師，受傷前六個月之每月平均薪資四萬二千七百二十六元，被
    告現年三十四歲，及兩造之身分、地位、經濟能力等一切情狀，認原告請求賠償
    精神慰撫金二百萬元，尚嫌過高，應予核減為七十萬元，方屬公允，其逾此數額
    之請求，為無理由，應予駁回。
  (六)綜上所述，原告得請求被告賠償之金額為醫藥費七萬九千八百七十二元、交通費
    二萬零二百零五元、看護費八萬三千二百元、喪失或減少勞動能力之損害六百三
    十九萬二千四百六十五元、精神慰撫金七十萬元，共計七百二十七萬五千七百四
    十二元。
四、從而，原告基於侵權行為之法律關係，請求被告給付原告七百二十七萬五千七百
    四十二元，及自九十一年十月十一日起至清償日止按週年利率百分之五計算之利
    息，洵屬正當，應予准許。原告逾此部分所為之請求，為無理由，應予駁回。
五、原告陳明願供擔保聲請宣告假執行，就原告勝訴部分，核無不合，爰酌定相當之
    擔保金額准許之。至原告敗訴部分，其假執行之聲請，因訴之駁回已失所附麗，
    應併予駁回。
六、據上論結：本件原告之訴，為一部有理由，一部無理由，並依民事訴訟法第七十
    九條但書、第三百九十條第二項，判決如主文。
中      華      民      國    九十二    年      二      月    二十五    日
                                            民事第五庭法      官  羅富美
右為正本，係照原本作成。
如對本判決上訴，須於判決送達後廿日內向本院提出上訴狀
中      華      民      國    九十二    年      二      月    二十五    日
                                                      法院書記官  郭錦賢


司法院資訊處製作；財團法人民間司法改革基金會備份。
